臺灣高等法院刑事裁定
110年度毒抗字第696號
抗  告  人
即  被  告  陳彥甫


上列抗告人即被告因違反毒品危害防制條例案件，不服臺灣臺北
地方法院110年度毒聲字第265號，中華民國110年3月15日裁定（
聲請案號：臺灣臺北地方檢察署110年度聲觀字第226號、110年
度毒偵字第564號），提起抗告，本院裁定如下：
    主  文
原裁定撤銷。
檢察官之聲請駁回。
    理  由
一、原裁定意旨略以：抗告人即被告甲○○（下稱抗告人）基於施
    用第二級毒品甲基安非他命之犯意，於民國109年4月8日下
    午4時49分許為警採尿時起回溯72小時（聲請書誤載為96小
    時，應予更正）內之某時，在新北市永和區某址之友人住處
    ，以玻璃球燒烤吸入煙霧方式，施用甲基安非他命1次之事
    實，業據抗告人於原審法院前審（即109年度審易字第1447
    號案件）審理時坦承不諱，且於109年4月8日下午4時49分許
    為警採集其尿液送鑑定之結果，確呈甲基安非他命陽性反應
    ，有列管毒品人口尿液檢體採集送驗紀錄表、台灣尖端先進
    生技醫藥股份有限公司109年4月24日濫用藥物檢驗報告等件
    在卷可參，是抗告人施用甲基安非他命犯行堪以認定。又抗
    告人前於98年間，因施用毒品案件，經原審法院以98年度毒
    聲字第556號裁定送觀察、勒戒後，認無繼續施用毒品傾向
    ，於99年3月4日釋放出所，並經臺灣臺北地方檢察署檢察官
    以98年度毒偵字第3187號為不起訴處分確定，其後迄今未再
    有其他法院裁定命觀察、勒戒、強制戒治等情，亦有本院被
    告前案紀錄表可佐，是抗告人本案施用犯行距離其前次觀察
    、勒戒及強制戒治執行完畢釋放後已逾3年，應依毒品危害
    防制條例第20條第3項、第1項規定施以觀察、勒戒。且檢察
    官於裁量權之行使時，亦未見違背法令、事實認定有誤或其
    他裁量重大明顯瑕疵。綜上，檢察官本件聲請核與法並無不
    合，應予准許。爰依毒品危害防制條例第20條第3項、第1項
    、觀察勒戒處分執行條例第3條第1項之規定，裁定抗告人應
    送勒戒處所觀察、勒戒等語。
二、抗告意旨略以：目前抗告人正在戒癮治療及集團體輔導中，
    與本件觀察、勒戒有所衝突，爰依法提起抗告等語。
三、按犯第10條之罪者，檢察官應聲請法院裁定，或少年法院（
    地方法院少年法庭）應先裁定，令被告或少年入勒戒處所觀
    察、勒戒，其期間不得逾2月；毒品危害防制條例第20條第1
    項之程序，於檢察官先依刑事訴訟法第253條之1第1項、第2
    53條之2之規定，為附命完成戒癮治療之緩起訴處分時，不
    適用之，毒品危害防制條例第20條第1項、第24條第1項分別
    定有明文。又按現行對於施用毒品者之刑事政策，因認具有
    「病患性犯人」之特質，為此對於「初犯」或「3年後再犯
    」者之處置，依毒品危害防制條例第20、23及24條等之規定
    ，不採直接科以刑罰，而係先以毒癮治療方式處遇，採行「
    觀察、勒戒」與「緩起訴之戒癮治療」並行之雙軌模式，期
    能達成幫助施用毒品者戒除毒癮之效果。而所謂初犯，本應
    指自然行為概念之初犯，即首次施用毒品者而言，然如上述
    ，毒品危害防制條例係規定須經前開治療先行程序後再犯者
    ，始科予刑罰。因此，在該「觀察、勒戒」執行完畢前，或
    「緩起訴之戒癮治療」完成且未經撤銷前，即便行為人再有
    其他之施用第一、二級毒品行為，仍屬本條例規定之「法定
    初犯」，應由檢察官將其後之施用毒品行為，併入執行先前
    施用毒品行為之治療處遇程序，並將案件簽結，始符合本條
    例未經毒癮治療完成前之施用行為均屬初犯之立法本旨，並
    免將「法定初犯」狀態下之不同施用行為，割裂適用不同之
    先行程序，換言之，執行觀察、勒戒或戒癮治療之保安處分
    前之數次施用毒品行為，僅需對被告執行一次觀察、勒戒或
    戒癮治療為足，緩起訴處分所戒癮治療之條件，實已包含被
    告執行戒治療前之全部施用毒品行為，是被告在先行程序緩
    起訴處分確定前所為數次施用毒品之行為，核屬「法定初犯
    」，應由檢察官將後施用毒品行為併入執行前施用毒品行為
    之緩起訴戒癮治療，無庸再次聲請法院裁定觀察、勒戒之必
    要。
四、經查：
（一）本件抗告人基於施用第二級毒品之犯意，於上揭時、地，
      以玻璃球燒烤吸入煙霧方式，施用甲基安非他命1次之事
      實（下稱本案），業據抗告人於原審法院前審審理時坦白
      承認（見原審法院109年度審易字第1447號卷第37頁），
      且於109年4月8日下午4時49分許為警採集其尿液送鑑定之
      結果，確呈甲基安非他命陽性反應，亦有列管毒品人口尿
      液檢體採集送驗紀錄表、台灣尖端先進生技醫藥股份有限
      公司109年4月24日濫用藥物檢驗報告各1份附卷足憑（見1
      09年度毒偵字第1763號卷第21頁、第23頁），堪認抗告人
      上開任意性自白核與事實相符，可以採取，是抗告人上揭
      施用第二級毒品之犯行，應堪認定。
（二）又抗告人於本案犯行後，復因於109年7月9日中午12時55
      分許為警採尿前96小時內之某時，在不詳處所施用第二級
      毒品甲基安非他命之行為（下稱後案），而經臺灣臺北地
      方檢察署檢察官於109年11月20日以109年度毒偵字第3315
      號為附命完成戒癮治療之緩起訴處分，並於109年12月11
      日確定，緩起訴期間自109年12月11日至111年12月10日止
      ，有前開緩起訴處分書及本院被告前案紀錄表在卷足考，
      則依前開說明，抗告人於檢察官就後案緩起訴處分確定（
      109年12月11日）前，即已犯本案施用毒品犯行（109年4
      月8日下午4時49分許為警採尿時起回溯72小時），是後案
      執行戒癮治療之保安處分前之施用毒品行為，僅需對被告
      執行一次觀察、勒戒或戒癮治療為足，應併由執行後案施
      用毒品行為之緩起訴戒癮治療，況依前揭毒品危害防制條
      例第24條第1項之規定，於檢察官先依刑事訴訟法第253條
      之1第1項、第253條之2之規定，為附命完成戒癮治療之緩
      起訴處分時，毒品危害防制條例第20條第1項之程序（即
      檢察官聲請法院裁定令被告入勒戒處所觀察、勒戒）
　　　不適用之。稽此，就抗告人本案施用行為，即應併入上開
      尚未完成之緩起訴處分附命戒癮治療處遇程序內，方合立
      法本旨。
（三）綜上所述，抗告人本案施用毒品之犯行既係於後案緩起訴
      處分確定前為之，應由檢察官將本案施用毒品行為併入執
      行後案施用毒品行為之緩起訴戒癮治療，而無割裂適用不
      同之先行程序，聲請法院裁定觀察、勒戒之必要，則原審
      遽依檢察官聲請，將抗告人裁定送勒戒處所執行觀察、勒
      戒，自有未洽。抗告意旨執此指摘原裁定不當，尚非無理
      由，應由本院將原裁定撤銷，並駁回檢察官之聲請。
據上論斷，應依刑事訴訟法第413條，裁定如主文。
中　　華　　民　　國　　110 　年　　4 　　月　　28　　日
                  刑事第十九庭審判長法　官  曾淑華
                                    法　官  陳文貴
                                    法　官  王美玲
以上正本證明與原本無異。
不得再抗告。
                                    書記官  李逸翔
中　　華　　民　　國　　110 　年　　4 　　月　　28　　日